【裁判字號】    98,交聲,272
【裁判日期】    980727
【裁判案由】    違反道路交通管理處罰條例聲明異議
【裁判全文】
臺灣新竹地方法院交通事件裁定  98年度交聲字第272號
原處分機關  交通部公路總局新竹區監理所新竹市監理站
異  議  人
即受處分人  甲○○
上列異議人因違反道路交通管理處罰條例案件，對交通部公路總
局新竹區監理所新竹市監理站98年4月9日以竹監新四字第裁51-A
EX423866號違反道路交通管理事件裁決書所為之處分，聲明異議
，本院裁定如下：
    主  文
異議駁回。
    理  由
一、原處分意旨略以：異議人即受處分人甲○○於民國98年2 月
    23日下午3 時45分許，駕駛車牌號碼W3—8078號自用小客車
    ，行經臺北市○○路○ 段與玉成街口時，因未依標誌指示行
    駛即違規左轉之違規事由，經臺北市政府警察局南港分局警
    員當場攔停，並填製臺北市政府警察局北市警交字第AEX423
    866 號舉發違反道路交通管理事件通知單（下稱舉發通知書
    ），舉發異議人有違反道路交通管理處罰條例第48條第1項
    第2 款之規定，嗣異議人於應到案日期前向原處分機關申訴
    ，原處分機關函請原舉發單位調查結果，仍認異議人有前開
    違規行為，原處分機關乃於98年4 月9 日以竹監新四字第裁
    51-AEX423866號裁決書，依同法第48條第1 項第2 款、第63
    條第1 項第1 款（裁決書漏引），裁處異議人罰鍰新臺幣（
    下同）600 元，並計違規點數1 點。
二、聲明異議意旨略以：(一)異議人當日駕駛自用小客車行經台北
    市○○路時，因要左轉，所以行駛在內車道，右車道因有公
    車擋住號誌燈，於是就看左方的號誌燈，綠燈時還等直行車
    通行完後才左轉玉成街，且於路口待轉時，已看見玉成街裏
    有一員警，伊若有看到禁止左轉號誌，豈還會開去讓員警開
    單。且不到3 分鐘又有1 輛車也同樣左轉過來，他也是說沒
    看見禁左轉的號誌，才誤轉。又員警執勤應在大的十字路口
    以交通安全為重，而不是在較小的路裡等違規車輛，以開罰
    單為其目的。(二)另依台北市政府警察局南港分局回函之附件
    ，可知此路段車流量大，公車、大車也多，確實易使後方或
    旁邊之車輛因角度問題，而看不到禁止左轉的號誌，且此處
    號誌又太偏右側，實應在左邊紅綠燈旁加設禁止左轉號誌，
    才不會使人因無心之過而受罰云云。
三、按受處分人，不服主管機關所為之處分，得於接到裁決書之
    翌日起20日內，向管轄地方法院聲明異議，道路交通管理處
    罰條例第87條第1 項定有明文。復按駕駛人駕駛汽車，應遵
    守道路交通標誌、標線、號誌之指示，此為道路交通安全規
    則第90條定有明文。再按汽車駕駛人轉彎時，不依標誌、標
    線、號誌指示者，處600 元以上1800元以下罰鍰；又汽車駕
    駛人駕駛汽車違反道路交通管理處罰條例第48條規定者，除
    應依該條處罰鍰外，並予記違規點1 點、道路交通管理處罰
    條例第48條第1 項第2 款及第63條第1 項第1 款分別定有明
    文。
四、經查：
  (一)本件異議人於舉發單所載時、地駕駛車牌號碼W3—8078號自
    用小客車，行經臺北市○○路○ 段與玉成街口時，遭警攔停
    舉發等事實，此為異議人所不爭執，並有舉發通知單1 紙在
    卷可參，堪認真實。
  (二)異議人固辯稱車流量大，公車、大車也多，致右車道因有公
    車擋住號誌燈，所以伊就看左方的紅綠燈，綠燈時還等直行
    車通行完後才左轉玉成街云云。惟按汽車行駛時，駕駛人應
    注意車前狀況，並注意採取必要之安全措施；且汽車行駛至
    交岔路口轉彎時，應遵守燈光號誌，遇有前行或轉彎之車道
    交通擁塞時，應在路口停止線前暫停，不得逕行駛入交岔路
    口，致號誌轉換後，仍未能通過妨礙其他車輛通行，道路交
    通安全規則第94條第3 項、第102 條第1 項第1 款前段、第
    12款分別定有明文。本件異議人駕駛車輛行駛在道路上時，
    本應與前車保持適當之安全距離，且若異議人遵行該項規則
    ，當可得知前方標誌為禁止左轉，並採取必要之措施，乃異
    議人卻駕車緊鄰前方大型車，未與之保持行車安全距離，以
    致未見其右前方之禁止左轉標誌。異議人未注意與前車保持
    安全距離，致未注意右前方路口禁止左轉標誌，反仍駕車違
    規左轉之事實，已臻明確。
  (三)異議人又以該禁止左轉標誌設計有太偏右側之問題，導致其
    違規左轉、員警執勤位置不當等詞置辯。惟道路主管機關本
    得於法令授權範圍內，基於權責對於各項行政措施為具體裁
    量、規劃，以求達成道路充分利用、維持交通秩序、保障道
    路使用人往來便利與安全之行政目的，除有違背法令或明顯
    矛盾、錯誤，司法機關亦不得涉入行政權核心領域，民眾對
    於行政機關具體行政措施如有意見，自應循正當管道向行政
    機關陳情、反應，尚不得以民眾主觀認定是項行政措施不合
    理或設計不良，作為免責事由。依道路交通標誌標線號誌設
    置規則第17條規定：「懸掛式標誌，係利用陸橋或支架懸掛
    於車道上方，得視情況設置之」。本件禁止左轉標誌懸掛於
    路口上方，清晰可見，此有臺北市政府警察局南港分局98年
    3月19日所出具之北市警南分交字第09830310400號函1紙、
    照片2幀在卷可稽，應認並未違反前開規定，本院亦查無該
    號誌之設置有何違背法令或明顯矛盾、錯誤，異議人對該禁
    止左轉之標誌如有意見，自應循正當管道向行政機關反應，
    尚不得以其主觀認定該標誌設計不良，作為免責事由。
  (四)異議人又主張員警執勤位置不當云云，惟異議人既確有上開
    駕駛自用小客車違規左轉之行為，取締警員據以開單舉發即
    無違誤，本件舉發程序並未違法。舉發員警執行勤務時之位
    置是否適當，與異議人上開違規事項應受行政罰究屬二事，
    異議人執為異議之理由，亦無足採。
五、綜上所述，異議人確於舉發通知單所載時、地，駕車不依號
    誌指示左轉之違規行為，原處分機關依道路交通管理處罰條
    例第48條第1項第2款裁處異議人罰鍰600元，並依同條例第
    63 條第1項第1款之規定，計違規點數1點，核無違誤，本件
    異議人之異議為無理由，應予駁回。
六、據上論斷，應依道路交通案件處理辦法第19條，裁定如主文
    。
中    華    民    國    98    年    7     月    27    日
                       交通法庭      法  官    邱玉汝
以上正本證明與原本無異。
如不服本裁定，應於裁定送達後5日內向本院提出抗告狀。
中    華    民    國    98    年    7     月    27    日
                                     書記官    陳怡芳


司法院資訊處製作；財團法人民間司法改革基金會備份。
